---
title: "Relatório de Análise"
author: "Felipe A. Petri"
date: "`r Sys.Date()`"
output: html_document
---

```{r setup, include=FALSE}
knitr::opts_chunk$set(echo = F, message=F, warning=F,fig.pos = "HOLD")
```

```{r pacotes}
library(tidyverse)
library(readxl)
library(finalfit)
library(kableExtra)
library(ggpubr)
library(rgdal)
library(geojsonio)
library(plotly)
library(lubridate)
library(DT)
library(geosphere)
```

```{r}
base_franquias=read_xlsx("Dados/base_franquias.xlsx")
demograficas=read_xlsx("Dados/demograficas.xlsx")
distancia=read_csv2("Dados/distancia.csv")
```

# Dados faltantes

Primeiramente foi observado que nos dados de franquias há algumas observações sem informações (NAs), para compreender melhor a magnitude da quantidade de dados faltantes e como lidar com essa questão tomou-se o seguinte gráfico:

```{r plot_nas}
base_franquias %>% 
  missing_pairs(showXAxisPlotLabels=F)
```

O gráfico acima pareia variáveis e mostra a quantidade de observações e/ou distribuição de dados não faltantes (em azul) e faltantes (em cinza). Com isso pode-se observar que a maior parte dos dados faltantes estão na variável 'clientes_ativos' e nenhuma franquia ou cidade aparenta ter muitos ou apenas dados faltantes. A seguinte tabela ilustra as franquias e cidades que apresentaram maiores proporções de dados faltantes em 'clientes_ativos':

```{r tables_nas}
base_franquias %>% 
  group_by(cidade) %>% 
  summarise(N=n(),
            nas=sum(is.na(clientes_ativos)),
            prop=round(nas*100/N,2)) %>% 
  arrange(desc(prop)) %>% 
  select(cidade,"Proporção (em %)"=prop,"Quantidade de NAs"=nas) %>% 
  head(3) %>% 
  datatable(caption="Cidades com maior proporção de NAs.",
            options=list(dom="t"))
base_franquias %>% 
  group_by(franquia) %>% 
  summarise(N=n(),
            nas=sum(is.na(clientes_ativos)),
            prop=round(nas*100/N,2)) %>% 
  arrange(desc(prop)) %>% 
  select(franquia,"Proporção (em %)"=prop,"Quantidade de NAs"=nas) %>% 
  head(3) %>% 
  datatable(caption="Franquias com maior proporção de NAs.",
            option=list(dom="t"))
```

Com isso, é possível desconsiderar as observações com dados faltantes pois nenhuma inferência pode ser realizada a partir dos mesmos, além de que nenhuma cidade ou franquia serão desconsideradas da análise a não ser observações com dados faltantes nessas categorias também.

```{r removing_nas}
base_franquias=base_franquias %>% 
  drop_na()
```


# Análise descritiva

## Crescimento por região/cidade

Para entender um pouco melhor sobre a distribuição e proporção de clientes ativos pelo Brasil, foram utilizadas as regiões do país e calculada a quantidade de clientes ativos por 100.000 habitantes, como ilustra a seguinte figura:

```{r}
query=base_franquias %>% 
  group_by(cidade,referencia) %>% 
  summarise(clientes_ativos=sum(clientes_ativos)) %>% 
  left_join(demograficas) %>% 
  group_by(regiao,referencia) %>% 
  summarise(clientes_ativos=sum(clientes_ativos),
            pop=sum(soma_pop_total)) %>% 
  drop_na()
p1=query %>% 
  mutate(prop=round(clientes_ativos*100000/pop)) %>% 
  ggplot(aes(referencia,prop,col=regiao))+
  geom_line(size=1)+
  labs(x="Data",y="Clientes ativos/100.000 hab.",title="Proporção de clientes ativos")+
  theme_bw()
p2=query %>% 
  ggplot(aes(referencia,clientes_ativos,col=regiao))+
  geom_line(size=1)+
  labs(x="Data",y="Clientes ativos",title="Número absoluto de clientes ativos")+
  theme_bw()
ggarrange(p1,p2,nrow = 2)
```

Acima é possível concluir que a proporção de clientes foi crescente para todas as regiões, mas o nordeste se destaca como a região com maior proporção de clientes por 100.000 habitantes, já em valores absolutos a região de São Paulo tem quantidade semelhante de clientes ativos.

```{r plot_mapa}
latlon=readOGR(dsn="Dados",layer="BR_Localidades_2010_v1",verbose=F)
latlon=as.tibble(latlon) %>% 
  mutate(cod_ibge=as.numeric(CD_GEOCODM)) %>% 
  select(cod_ibge,LAT,LONG) %>% 
  group_by(cod_ibge) %>% 
  summarise(LAT=mean(LAT,na.rm=T),
            LONG=mean(LONG,na.rm=T))

query=base_franquias %>% 
  left_join(demograficas) %>% 
  left_join(latlon) %>% 
  drop_na()
media=list(lon=mean(query$LONG),lat=mean(query$LAT))
datas=unique(query$referencia)
i=1
steps=list()
for(i in 1:length(datas)){
  dat=ymd(datas[i])
  steps[[i]]=list(args=list("transforms[0].value",dat),
                  label=dat,
                  value=as.character(i),
                  method="restyle")
}

p1=query %>% 
  plot_ly(transforms=list(
    list(
      type="filter",
      target=~referencia,
      operation="=",
      value=datas[1]
    )
  ),
          lat=~LAT,
          lon=~LONG,
          hovertext=~paste(cidade,"\n",
                            round(clientes_ativos*100000/soma_pop_total),
                           "Clientes/100.000hab."),
          marker=list(size=~clientes_ativos*50/soma_pop_total,
                      color=~clientes_ativos*50/soma_pop_total),
          type="scattermapbox")

p1=p1 %>% 
  layout(title="Evolução da quantidade de clientes/100.000 hab. por cidade",
         sliders=list(list(active=0,
                           currentvalue=list(prefix="Data Referência: "),
                           steps=steps)),
         mapbox=list(
    style="white-bg",
    sourcetype="raster",
    zoom=2.8,
    center=media,
    layers = list(list(
      below = 'traces',
      sourcetype = "raster",
      source = list("https://basemap.nationalmap.gov/arcgis/rest/services/USGSImageryOnly/MapServer/tile/{z}/{y}/{x}")),
      list(
        sourcetype = "raster",
        source = list("https://geo.weather.gc.ca/geomet/?SERVICE=WMS&VERSION=1.3.0&REQUEST=GetMap&BBOX={bbox-epsg-3857}&CRS=EPSG:3857&WIDTH=1000&HEIGHT=1000&LAYERS=RADAR_1KM_RDBR&TILED=true&FORMAT=image/png"))))
  )
p1
```

## Crescimento por franquia

```{r}
query=base_franquias %>% 
  group_by(franquia,referencia) %>% 
  summarise(clientes=sum(clientes_ativos)) %>% 
  mutate(crescimento=round((clientes/lag(clientes)-1)*100,2),
         acumulado=round((clientes/clientes[clientes>0][1]-1)*100))
query %>% 
  summarise("Crescimento (%)"=last(acumulado),
            "Clientes (última referência)"=last(clientes)) %>% 
  arrange(desc(`Crescimento (%)`)) %>% 
  head(10) %>% 
  datatable(caption="Franquias que mais cresceram.",
            option=list(dom="t"))

query %>% 
  summarise("Crescimento (%)"=last(acumulado),
            "Clientes (última referência)"=last(clientes)) %>% 
  arrange(`Crescimento (%)`) %>% 
  head(10) %>% 
  datatable(caption="Franquias que menos cresceram.",
            option=list(dom="t"))

query %>% 
  summarise("Crescimento (%)"=last(acumulado),
            "Clientes (última referência)"=last(clientes)) %>% 
  arrange(desc(`Clientes (última referência)`)) %>% 
  head(10) %>% 
  datatable(caption="Maiores franquias em número de clientes.",
            option=list(dom="t"))
```

Podemos observar que algumas franquias cresceram mais de 100\%, enquanto algumas foram a falência (perderam todos seus clientes). É possível observar também que algumas das maiores franquias em número de clientes estão também na lista das que mais cresceram.

# Desafio

Considerando-se que entre cada ponto os vendedores utilizaram o caminho mais curto possível acima da superfície da terra (quase uma linha reta se forem consideradas pequenas distâncias), utilizando a formula de Haversine, que é dada por: 

$$
a=sin^2(\Delta\phi/2)+cos(\phi_1)\times cos(\phi_2)\times sin^2(\Delta\lambda/2)
$$

Com a, pode-se calcular c:

$$
c=2\times atan2(\sqrt{a},\sqrt{1-a})
$$

E finalmente, calcula-se a distância entre dois pontos no planeta:

$$
d=R\times c
$$

Com $\phi$ sendo a latitude, $\lambda$ longitude e R o raio da terra (approx. 6.371 km).



```{r}
distancia %>% 
  group_by(vendedor,data_visita) %>% 
  mutate(data_visita=as.Date(data_visita,format="%d/%m/%Y"),
         lat=lat*pi/180,
         lon=lon*pi/180,
         deltaphi=lat-lag(lat),
         deltalambda=lon-lag(lon),
         a=sin(deltaphi/2)^2+cos(lag(lat))*cos(lat)*sin(deltalambda)^2,
         c=2*atan2(sqrt(a),sqrt(1-a)),
         dist=round(6371e3*c,2)) %>% 
  summarise(dist=sum(dist,na.rm=T)) %>% 
  group_by(vendedor) %>% 
  summarise("Distância"=round(mean(dist),2)) %>% 
  arrange(desc(`Distância`)) %>% 
  datatable(caption="Distância média percorrida por vendedor por dia em metros.")
```

